【裁判字號】    89,上訴,1071
【裁判日期】    890822
【裁判案由】    妨害自由
【裁判全文】
臺灣高等法院刑事判決                          八十九年度上訴字第一０七一號
    上  訴  人
    即  被  告    丙○○
    共      同
    選任辯護人    李美惠
右上訴人因妨害自由案件，不服臺灣板橋地方法院八十八年度訴字第五六二號，中華
民國八十九年一月二十五日第一審判決（起訴案號：臺灣板橋地方法院檢察署八十七
年度偵續字第二０五號）提起上訴，本院判決如左：
    主  文
原判決關於丙○○、丁○○部分撤銷。
丙○○、丁○○共同以強暴使人行無義務之事，各處有期徒刑肆月，如易科罰金，均
以佰元折算壹日。均緩刑年。
    事  實
一、緣吳登發因積欠丁○○（前因傷害罪，經臺灣屏東地方法院判處有期徒刑五月確
    定，於民國七十年七月二十四日執行完畢，不構成累犯）新臺幣數十萬元，並避
    不見面。八十六年十二月六日下午二時許，丁○○之子洪子為（業經原審判決無
    罪確定）、丙○○二人在臺北縣中和市○○路「永昌冷凍廠」發現乙○○為吳登
    發繳交冷凍庫租金，遂質問吳登發之下落，雙方進而發生互毆並致洪子為、乙○○均受傷（傷害部分均已撤回告訴）。嗣經乙○○同意，搭乘丙○○所駕駛ＥＥ
    ─七一０號自用小客車前往臺北縣三重市○○路○段四六號「建國冷凍廠」辦公
    室協商，洪氏兄弟則通知其父丁○○到場處理。丁○○到場後，竟與丙○○共同
    基於妨害自由之犯意聯絡，由丙○○出手毆打乙○○（傷害部分亦據撤回告訴）
    ，逼令乙○○聯絡吳登發赴上址而行無義務之事。迨同日下午六時許，吳登發偕
    同二名友人趕至，並簽發本票予丁○○收執後，乙○○等人始行離去。
二、案經乙○○訴由臺北縣警察局三重分局報請臺灣板橋地方法院檢察署檢察官偵查
    起訴。
    理  由
一、訊據被告丙○○、丁○○二人，均矢口否認有妨害自由犯行，並辯稱：乃告訴人
    乙○○自願隨同洪氏兄弟至「建國冷凍廠」，及通知吳登發前去處理債務問題，
    彼等並無任何強暴之舉，亦未限制乙○○之行動自由云云。
二、經查，被告等右揭以強暴之方式，逼令告訴人乙○○聯絡吳登發赴上址處理債務
    問題之事實，迭據告訴人於偵、審中指訴綦詳，核與證人吳登發於偵查中所證稱
    伊接獲告訴人之通知，與綽號「阿華」及「阿華」之友人趕赴上址之際，見告訴
    人以手抱肚子，臉上有由右前額向左之紅斜痕等語相符；參以被告丁○○於偵查
    中亦自承係伊令告訴人以電話聯絡吳登發前去處理債務問題，及證人即被告丁○○所僱用之員工甲○○於原審及本院調查時證稱被告丙○○囑伊前去「永昌冷凍
    廠」將告訴人所有之營業小客車駛回「建國冷凍廠」後，即將汽車鑰匙掛於冷凍
    廠之牆壁吊鉤上，並未逕交告訴人等語，益徵告訴人確係遭被告等人之強暴而行
    無義務之事，實堪認定。被告二人前開所辯，顯係避就、卸責之詞，不足採信。
    本件事證明確，被告二人之犯行均堪予認定。
三、核被告丙○○、丁○○二人所為，均係犯刑法第三百零四條第一項之強制罪。公
    訴人認被告等係犯刑法第三百零二條第一項之妨害自由罪，尚有未洽，惟起訴之
    基本社會事實相同，爰依法變更起訴法條。被告二人間，就上開犯行，有犯意之
    聯絡及行為之分擔，應論以共同正犯。
四、原審據以對被告二人論罪、科刑，固非無見；惟查，原審係認定被告等妨害告訴
    人離去之權利，自有未合，被告等上訴否認犯罪，固無理由，然原判決就被告二
    人部分既有上述之可議，自應由本院予以撤銷改判。爰審酌被告二人犯罪之動機
    、目的、手段、所生危害，及於與告訴人達成和解後復未依約履行之態度等一切
    情狀，各量處如主文第二項所示之刑，並均諭知易科罰金之折算標準。又被告丙○○前未曾受有期徒刑以上刑之宣告，被告丁○○前雖受有如事實欄所載之犯罪
    科刑及執行情形，惟五年以內未曾受有期徒刑以上刑之宣告，彼等均因索債情急
    ，一時失慮，致罹刑典，經此次偵、審程序後，應知所警惕，信無再犯之虞，本
    院因認對被告等所處之刑，以暫不執行為適當，爰均予宣告緩刑三年，以啟自新
    。
據上論斷，應依刑事訴訟法第三百六十九條第一項前段、第三百六十四條、第二百九
十九條第一項前段、第三百條，刑法第二十八條、第三百零四條第一項、第四十一條
、第七十四條第一款，罰金罰鍰提高標準條例第一條前段、第二條，判決如主文。
本案經檢察官錢漢良到庭執行職務
中    華    民    國      八十九      年      八      月     二十二     日
                              臺灣高等法院刑事第六庭
                                  審判長法  官  陳  春  秋
                                        法  官  高  明  哲
                                        法  官  王  麗  莉
右正本證明與原本無異。
如不服本判決應於收受送達後十日內向本院提出上訴書狀，其未敘述上訴之理由者並
得於提起上訴後十日內向本院補提理由書（均須按他造當事人之人數附繕本）。
                                        書記官  胡      儀
中    華    民    國      八十九      年      八      月     二十八     日


司法院資訊處製作；財團法人民間司法改革基金會備份。
